【裁判字號】    91,簡上,198
【裁判日期】    920227
【裁判案由】    傷害
【裁判全文】
臺灣臺北地方法院刑事判決                        九十一年度簡上字第一九八號
    上  訴  人
    即  被  告  乙○○
右上訴人因傷害案件，不服本院九十一年度簡字第一五九八號，中華民國九十一年六
月二十八日第一審簡易判決（聲請簡易判決處刑案號：臺灣臺北地方法院檢察署九十
年度偵字第四二四五號）提起上訴，本院管轄之第二審合議庭判決如左：
    主  文
原判決撤銷。
乙○○傷害人之身體，處拘役貳拾日，如易科罰金以佰元折算壹日。
    事  實
一、乙○○係臺北市○○路○段六八六號「金鶴大樓」十二樓住戶，平日即因垃圾等
    問題，與其同樓層鄰居甲○○時生糾紛，感情不睦。民國八十七年十二月二十七
    日下午五時許，甲○○懷疑乙○○竊取金鶴大樓十二樓、十三樓樓梯間之窗戶玻
    璃二片及其置放門前之托鞋，乙○○即在該處與郭泰、甲○○夫婦二人發生爭執
    ，乙○○與甲○○旋互相拉扯頭髮，乙○○竟基於傷害犯意，徒手抓傷甲○○，
    致甲○○受有後頸部瘀腫傷及擦傷五乘五公分之傷害（甲○○被訴傷害案件，業
    經判處罰金三千元確定）。
二、案經被害人甲○○訴請臺北市政府警察局松山分局報請臺灣臺北地方法院檢察署
    檢察官偵查並聲請簡易判決處刑。
    理  由
一、被告乙○○於偵查中固坦承於右揭時地與告訴人甲○○發生爭執等情，惟矢口否
    認有何傷害犯行，辯稱：當時係告訴人與其夫郭泰先聯手動手打人，伊並未還手
    ，告訴人檢具之診斷證明書並非案發當日製作，應係告訴人自己擦傷所致，不足
    作為認定伊有打人之證據云云。惟查：
  (一)右揭事實，業據告訴人迭於警訊、偵查及本院調查時指訴不移（見八十八年度偵
    字第五四一號偵查卷《下稱偵查卷第一冊》第七頁反面之偵訊筆錄、第二十六頁
    之訊問筆錄，八十八年度調偵字第三一一號偵查卷《下稱偵查卷第二冊》第十四
    頁反面之訊問筆錄，本院九十一年十月十七日訊問筆錄），核與在場證人郭泰、
    「金鶴大樓」管理委員會主任委員張玉梅證述之情節相符（郭泰部分見偵查卷第
    一冊第九頁反面之偵訊筆錄、第二十六頁之訊問筆錄。張玉梅部分見偵查卷第一
    冊第十頁反面、第十一頁之偵訊筆錄、第三十三頁反面之訊問筆錄，偵查卷第二
    冊第九頁反面之訊問筆錄），且有診斷證明書乙紙在卷可稽（見偵查卷第二冊第
    十一頁）。
  (二)被告雖辯稱係告訴人先動手打人，伊並未還手云云，惟證人郭泰於偵查中證稱：
    「她二人（被告與告訴人）互抓，我把她們拉開」（見偵查卷第一冊第二十六頁
    之訊問筆錄），證人張玉梅亦證稱：「‧‧‧乙○○與甲○○‧‧‧發生扭打，
    由警方勸阻」（見偵查卷第一冊第十頁反面、第十一頁之偵訊筆錄）、「（你有
    無看到他們打架？）有，乙○○與甲○○互相拉頭髮」（見偵查卷第一冊第三十
    三頁反面之訊問筆錄）、「我看到段與甲○○拉在一起，郭泰拉甲○○，警察拉
    乙○○‧‧‧」（見偵查卷第二冊第九頁反面之訊問筆錄），另證人即到場處理
    之警員丁○○亦到庭證稱：「當時發生的情況就如同臨檢紀錄表所載，而因為時
    間太久，處理案件太多，無法記得相關細節」，警員丙○○證稱：「根據臨檢紀
    錄表上記載，應該雙方有動手發生拉扯，而且是由我們警員出面制止，臨檢表是
    我製作的，而且製作時間距離案發時間較近，臨檢紀錄表應該沒有錯」、「我們
    到達現場後目睹雙方發生口角進而扭打，我們警員二人加以制止，並且記載在臨
    檢紀錄表上面」、「（問：當時雙方有無受傷？）應該是沒有發生要馬上送醫院
    的重大傷害，不過扭打間應該是有受傷的情形，但應該沒有嚴重到送醫的地步，
    所以我才會記錄沒有重大傷害，而非沒有傷害」等語（見本院九十一年九月十九
    日訊問筆錄），參諸卷附台北市政府警察局松山分局臨檢紀錄表檢查實況第三點
    記載：「當員到達現場時，該甲○○及乙○○因發生口角，而發生扭打，經警方
    人員制止，因此未發生重大傷害」等詞（見偵查卷第一冊第四頁），足見被告與
    告訴人確有相互拉扯頭髮及傷害之情形。而依當時雙方爭執之激烈程度與相互拉
    扯之部位，告訴人因而受有後頸部瘀腫傷及擦傷等傷害，亦與常情相符。被告辯
    稱並未還手，應係告訴人自己擦傷云云，顯屬卸責之詞，不足採信。
  (三)又告訴人於案發後接受警訊時即已明白表示：「乙○○用雙手拉我頭髮，頭部現
    在感覺暈暈的，我未看醫生，但有吃普拿疼頭痛藥」等語，並向警對被告提出傷
    害告訴，有警訊筆錄可稽（見偵查卷第一冊第七頁反面），其於本院審理時亦供
    稱：「我因為頭昏才去醫院檢查，才發現有瘀傷」（見本院九十二年二月二十一
    日審判筆錄），而被告確實與告訴人間有互相拉扯頭髮及傷害之情形，業如前述
    ，告訴人於案發後接受警方訊問時，即已表示身體異樣，事後再至醫院診斷結果
    ，發現另受有後頸部瘀腫傷及擦傷之傷害，尚與常情無悖，被告指告訴人所提出
    診斷證明書並非案發當日製作，而否認傷害犯行，亦無可採。
  (四)綜上所述，本件事證明確，被告犯行洵堪認定，應予依法論科。
二、核被告所為，係犯刑法第二百七十七條第一項之傷害罪。又被告行為後，刑法第
    四十一條之規定，業於九十年一月四日修正，並經總統於九十年一月十日公布，
    依法於九十年一月十二日生效。而修正後之刑法第四十一條第一項之規定「犯最
    重本刑為五年以下有期徒刑之罪，而受六個月以下有期徒刑之宣告，因身體、教
    育、職業、家庭之關係或其他正當事由，執行顯有困難者，得以一元以上三元（
    業據罰金罰鍰提高標準條例第二條前段規定，就其原訂數額提高為一百倍折算一
    日），易科罰金，但確因不執行所宣告之刑，難收矯正之效，或難以維持法秩序
    者，不在此限」，對於被告並無不利，依刑法第二條第一項前段之規定，適用裁
    判時之新法。原審對被告乙○○論罪科刑，固非無見，惟原判決就上述法律之修
    正，未予適用，尚有未合，被告上訴意旨，仍執陳詞否認犯罪，雖無理由，然原
    判決既有如上可議之處，自屬無可維持，應予撤銷改判。爰審酌被告因細故爭執
    即動手傷人、傷害之手段、告訴人之傷勢及犯後否認態度，迄未與告訴人達成和
    解等一切情狀，量處如主文所示之刑，並諭知易科罰金之折算標準。
據上論斷，應依刑事訴訟法第四百五十五條之一第三項、第三百六十九條第一項前段
、第三百六十四條、第二百九十九條第一項前段，刑法第二條第一項前段、第二百七
十七條第一項、第四十一條第一項，罰金罰鍰提高標準條例第一條前段、第二條，判
決如主文。
案經檢察官張熙懷到庭執行職務
中      華      民      國    九十二    年      二      月    二十七    日
                                      臺灣臺北地方法院刑事第八庭
                                          審判長法  官  林銓正
                                                法  官  張永宏
                                                法  官  胡宏文
右正本證明與原本無異。
不得上訴。
                                                書記官  劉穗筠
中      華      民      國    九十二    年      三      月      五      日
附本案論罪科刑依據之法條：刑法第二百七十七條第一項
中華民國刑法第二百七十七條
 (普通傷害罪)
傷害人之身體或健康者，處三年以下有期徒刑、拘役或一千元以下罰金。
犯前項之罪因而致人於死者，處無期徒刑或七年以上有期徒刑；致重傷者
，處三年以上十年以下有期徒刑。


司法院資訊處製作；財團法人民間司法改革基金會備份。
